【裁判字號】    99,台上,6612
【裁判日期】    991028
【裁判案由】    違反毒品危害防制條例
【裁判全文】
最高法院刑事判決            九十九年度台上字第六六一二號
上  訴  人  甲○○
選任辯護人  沙  洪律師
上列上訴人因違反毒品危害防制條例案件，不服台灣高等法院中
華民國九十九年八月十八日第二審判決（九十九年度上訴字第一
七六０號，起訴案號：台灣士林地方法院檢察署九十八年度偵字
第一三七五二、一四四０九、一五五一三號，九十九年度偵字第
一八一０號），提起上訴，本院判決如下：
    主  文
上訴駁回。
    理  由
一、販賣第二級毒品甲基安非他命部分
按刑事訴訟法第三百七十七條規定，上訴於第三審法院，非以判
決違背法令為理由，不得為之。是提起第三審上訴，應以原判決
違背法令為理由，係屬法定要件。如果上訴理由書狀並未依據卷
內訴訟資料，具體指摘原判決不適用何種法則或如何適用不當，
或所指摘原判決違法情事，顯與法律規定得為第三審上訴理由之
違法情形，不相適合時，均應認其上訴為違背法律上之程式，予
以駁回。本件上訴人甲○○上訴意旨略以：(一)原判決認定上訴人
有如原判決事實三之(一)所示之犯行，於理由內說明係依憑證人黃
崇恩、廖志偉於偵訊時之證述為憑據，然依廖志偉之證詞，當日
僅有黃崇恩與上訴人交易，並非二人合資向上訴人購買毒品；又
依黃崇恩之證述，其應分攤之合資金額為新台幣（下同）六千五
百元，並非六千元，且上訴人交付甲基安非他命為一整包，並非
分裝成二小包。原判決事實之認定，與證人之供述矛盾，有證據
上理由矛盾之違法。(二)原判決事實認定自黃崇恩處扣得其強盜自
上訴人之甲基安非他命（約三十四點三公克），理由並引用其於
原審證稱當時取得甲基安非他命一大包等語為據，惟黃崇恩於警
詢供稱：搶得安非他命二包約二兩重等語，原判決認定事實與理
由不符，且依黃崇恩於偵查中所述其吸食毒品之用量以觀，其強
盜約二兩重之甲基安非他命二包，即七十五公克，每日約施用一
公克，逃亡期間十二天，應施用十二公克，應尚存六十三公克，
而本件在黃崇恩處查獲之甲基安非他命合計約三十四點三公克，
無論包裝之方式、重量均有不符，即使扣除黃崇恩於逃亡期間之
施用量仍有不符，是黃崇恩證稱毒品係強盜自上訴人處，與事實
不合，原判決有證據上理由矛盾之違法。(三)原判決理由中並未記
載憑以認定上訴人意圖營利之證據及理由，且上訴人於警詢時供
稱購入甲基安非他命一兩，為原判決所是認，然依原審判決事實
所認定上訴人販賣及當日警方在上訴人所駕駛之自用小客車上查
扣之甲基安非他命，總數已超過上訴人供述購入之數量，原判決
事實所載與上訴人之供述相互齟齬，即有證據上理由矛盾之違法
。(四)本件並非警方依法監聽，或上訴人於交易時為警查獲，原審
認定上訴人犯罪，均係依黃崇恩、廖志偉前後不一，且有重大瑕
疵之指述，並未有其他補強證據，尤不得僅依施用毒品者之指述
，即認上訴人應負販賣罪責。且依卷附台灣士林地方法院九十九
年度訴字第二九號刑事判決，認黃崇恩早已夥同李昀易、楊振鼎
計劃對上訴人強盜或設計，足證黃崇恩等早與上訴人有怨隙，其
等指述上訴人販賣毒品，即有顯不可信之情事，原判決認黃崇恩
、廖志偉於檢察官訊問時，並無顯不可信之情況，認有證據能力
，與卷證相互不一，有證據上理由矛盾之違法。(五)黃崇恩於警詢
、偵查所供，關於交易之時間、地點、次數、種類及金額等，前
後不一、相互矛盾，且黃崇恩與上訴人間存有怨隙，復無任何補
強證據，況上訴人亦否認其情，原判決理由與黃崇恩之證述內容
相左。黃崇恩於偵查中證稱在民國九十八年九月二十九日前幾天
，有向上訴人購買安非他命，當時在場尚有周志祥、周弈伶及廖
志偉在場，其何以不與廖志偉直接向周志祥購買毒品，已違常情
，又周志祥、周弈伶既均在場，原審即應傳訊渠二人到庭詳加調
查，上訴人於原審已表明該證據方法，原審雖有調查，仍未明瞭
，與未經調查無異，有應於審判期日調查之證據未予調查之違法
。(六)依黃崇恩於警詢、原審供稱：其向上訴人詢問一兩的價格，
但未確認等語，可知，其僅在詢價，並未達成買賣之合意，上訴
人始終否認上情，如上訴人有交易毒品之真意，即不致於事發後
高呼搶劫並向警方報案，原判決認定上訴人有販賣甲基安非他命
之犯行，與黃崇恩之證述內容矛盾，有證據上理由矛盾之違法云
云。惟查原判決依憑證人黃崇恩、廖志偉、楊振鼎之證言，九十
八年九月三十日案發後查獲現場照片，扣案甲基安非他命四包，
內政部警政署刑事警察局九十八年十月二十一日刑鑑字第０九八
０一四三三０八號鑑定書，台灣高等法院戶役政等資訊查詢表，
全國一般前案紀錄表等證據，資以認定上訴人有原判決事實欄所
記載之犯罪事實，因而維持第一審關於論處上訴人販賣第二級毒
品罪刑，又販賣第二級毒品，未遂罪刑（均累犯，依序各處有期
徒刑七年十月、四年，並為相關從刑之諭知）之判決，駁回檢察
官及上訴人此部分在第二審之上訴，已詳述其依憑之證據及認定
之理由。對於上訴人矢口否認有何販賣甲基安非他命之犯行，辯
稱：如原判決犯罪事實欄三之(一)部分，伊固於所示時間、地點，
交付予廖志偉、黃崇恩四分之一兩甲基安非他命，並收取一萬二
千元，但係先出錢幫他們向「阿祥」購買，再交付給他們，伊向
「阿祥」購買之價格就是一萬二千元，並未從中賺取差價，又原
判決犯罪事實欄三之(二)部分，當日是因黃崇恩打伊手機，表示要
看房地產，一上車，就拿槍架在伊頭上，並將伊的包包搶走，伊
的包包內並沒有毒品，至於當日帶去之毒品，是自己要吸用的云
云。經綜合調查證據之結果，認不可採，已在判決內詳予指駁，
並說明其理由。原判決所為論述，核與卷證資料相符，從形式上
觀察，並無違背法令之情形。按採證認事、證據之取捨及證據證
明力之判斷，俱屬事實審法院之職權，苟無違背證據法則，自不
能指為違法。且查：（一）、證人之供述前後稍有不符或相互間
有所歧異，究竟何者為可採，事實審法院非不可本於經驗法則，
斟酌其他情形，作合理之比較，定其取捨；若其基本事實之陳述
與真實性無礙時，仍非不得予以採信，非謂一有不符或矛盾，即
認其全部均為不可採信。從而供述之一部認為真實者，予以採取
，自非證據法則所不許。原判決係依憑黃崇恩於第一審審理時之
證述，以及於偵查中證稱：廖志偉幫伊向上訴人買一次毒品，當
場上訴人已經把四分之一兩分成一半，伊和廖志偉各一包等語，
經核與廖志偉於第一審時結證稱：伊跟黃崇恩一起向上訴人拿毒
品，該次伊與上訴人約在「祥哥」那邊，伊帶黃崇恩去「祥哥」
之住處，直接介紹黃崇恩給上訴人認識，當時伊與黃崇恩一起合
買四分之一兩，金額一萬二千元，交易細節是伊與上訴人談，上
訴人交給伊的毒品，是把四分之一分成二包，各八分之一，伊跟
黃崇恩各一包等語，及於偵查時證稱：伊帶黃崇恩去「祥哥」住
處，介紹上訴人與黃崇恩認識，由伊向上訴人買毒品，那次毒品
是伊與黃崇恩合買等語，二人所供共同向上訴人購買甲基安非他
命之情節均互核一致，復參以上訴人於偵查中供稱：廖志偉跟黃
崇恩一起來跟伊拿過一次，伊賣他四分之一兩，應該是一萬二千
元，廖志偉介紹小強（及黃崇恩）跟伊認識那一次，在「祥哥」
家等語，因認廖志偉、黃崇恩證述應與事實相符，堪以採信等情
。原判決依憑上開證人前後之供述，斟酌其他證據，本於經驗法
則與論理法則，取其認為真實之一部，作為論罪之證據，自屬合
法，難謂所認事實與供述證據之部分不符，即指判決有證據上理
由矛盾之違法。（二）、上訴人於原審雖主張應傳喚綽號「詳哥
」之周志祥作證等語，然於原審九十九年六月二十二日行準備程
序時，上訴人及其選任辯護人當庭又稱：「捨棄周志祥之傳訊」
（見原審卷第六六、六七頁）。就周弈伶部分，原審於九十九年
七月二十一日審理時，上訴人及其選任辯護人雖當庭請求傳喚周
弈伶，然就檢察官表示無從得知周弈伶之住居所及前科資料，故
無從傳喚等語時，上訴人及其選任辯護人亦當庭稱：沒有意見（
見原審第八八頁背面）。上訴意旨(五)復指摘原審未傳訊周志祥、
周弈伶到庭，有應於審判期日調查之證據未予調查之違法云云，
顯非依據卷內資料而為具體之指摘，核與法律規定得為第三審上
訴理由之違法情形，不相適合，自非適法之第三審上訴理由。（
三）、原判決並未引用黃崇恩於警詢之供述為論罪之依據，而黃
崇恩於偵查時係供稱自上訴人身上強盜得一大包甲基安非他命，
九十八年十月十二日被警查扣之一包毒品即係強盜來的，因品質
很差，故沒什麼使用等語（見偵字第一三七五二號卷第一九０、
一九一頁，第一審卷第一一四至一一六頁）。其於偵、審中未曾
供稱強盜所得安非他命二包約二兩重等語，上訴意旨(二)徒憑原審
所不採之黃崇恩警詢筆錄，主張換算扣除結果，與黃崇恩被查扣
之安非他命數量不符，認黃崇恩所稱甲基安非他命係強盜自上訴
人處，與事實不合云云，指摘原判決有證據上理由矛盾之違法，
亦非適法之第三審上訴理由。（四）、上訴人販賣甲基安非他命
一次既遂，一次未遂之行為，如何具有營利之意圖，原判決理由
貳一(二)之2.及貳一(三)之2.均已詳加說明。又上訴人於九十八年十
月一日第二次警詢筆錄係供稱伊一次都向綽號「小陳」之男子以
三萬元購買一兩安非他命，共購買過兩次等語（見偵字第一三七
五二號卷第二六頁）。原判決理由引用上訴人於偵查及原審審理
中供稱：伊有時買整兩安非他命，一次花三萬元購入等語（見原
判決第七頁第二二至二四行），而於犯罪事實記載：上訴人明知
甲基安非他命為毒品危害防制條例第二條第二項第二款所規定之
第二級毒品，不得非法販賣，竟因其向年籍姓名不詳之成年人綽
號「小陳」之人，以每兩三萬元之價格，販入甲基安非他命供己
施用，認有利可圖，遂意圖營利，以其在不詳時、地，用上開價
格，向「小陳」所取得不詳數量之甲基安非他命，為販賣之犯行
等語，核與卷證相符，並無上訴意旨(三)所指證據上理由矛盾之違
法情形。（五）、原判決綜合黃崇恩、廖志偉、楊振鼎之證言，
九十八年九月三十日案發後查獲現場照片，扣案甲基安非他命四
包，內政部警政署刑事警察局鑑定書等證據資料，已說明其就案
內所有證據，本於調查所得心證，分別定其取捨，而憑以認定上
訴人犯罪之依據及理由，並非單憑黃崇恩、廖志偉之指證認定本
件犯行。對於證人黃崇恩、廖志偉於偵查時之陳述，如何符合刑
事訴訟法第一百五十九條之一第二項之規定，無顯不可信之情況
，而具有證據能力，原判決亦於理由內加以說明（見原判決理由
壹之二）。上訴意旨(四)猶置原判決明確論斷之事項於不顧，徒憑
自己之說詞，重為事實上之爭執，任意指摘原判決云云，自不足
據以辨認原判決已具備違法形式。（六）、關於上訴人於九十八
年九月三十日販賣甲基安非他命予黃崇恩未遂部分，原判決係依
憑黃崇恩於第一審供稱伊當天有與上訴人聯繫詢問上訴人一兩甲
基安非他命的價錢，約定會面地點等語，以及上訴人於偵查時供
稱：黃崇恩跟伊約好，要伊去找毒品賣給他，當時伊說手上有甲
基安非他命，黃崇恩說要整兩，伊手上有整兩的，當時有約見面
地點等語，參酌證人楊振鼎於偵查中供稱：伊只知道黃崇恩從上
訴人車上搶了一個包包及一個牛皮紙袋，裏面是毒品，用一個夾
鍊袋裝起來，約手掌大小的量等語，認定上訴人當日既與黃崇恩
聯繫而攜帶甲基安非他命至會面地點，欲販賣毒品予黃崇恩，惟
因黃崇恩、李昀易、楊振鼎共同持槍強取毒品而未完成交易，堪
以認定等情。原判決所認上訴人該次犯行，均與卷內證據資料相
符，從形式上觀察並無認定事實不依證據或有何採證違背經驗法
則、論理法則等違法情形存在。上訴意旨(六)徒憑己見，指原判決
認定與黃崇恩之證述矛盾，有證據上理由矛盾之違法云云，顯非
依據卷內訴訟資料為指摘。上訴人上訴意旨，核均係對原審取捨
證據與自由判斷證據證明力之職權行使及原判決理由已經說明之
事項，或就與犯罪構成事實無關之枝節問題，或就不影響於判決
本旨事項再為事實上之爭辯，徒以自己之說詞，泛指其為違法，
並為單純事實上之爭執，皆非適法之第三審上訴理由，其上訴違
背法律上之程式，應予駁回。
二、持有第二級毒品部分
按最重本刑為三年以下有期徒刑、拘役或專科罰金之罪，經第二
審判決者，不得上訴於第三審法院，刑事訴訟法第三百七十六條
第一款定有明文。本件上訴人不服原審判決提起上訴，並未聲明
為一部上訴，應視為全部上訴。然上訴人所犯持有第二級毒品大
麻部分，原審依毒品危害防制條例第十一條第二項論處罪刑，該
罪最重本刑為有期徒刑二年，依上開說明，既經第二審判決，自
不得上訴於第三審法院。上訴人就此部分一併提起上訴，顯為法
所不許，應予駁回。
據上論結，應依刑事訴訟法第三百九十五條前段，判決如主文。
中    華    民    國  九十九  年    十    月  二十八  日
                      最高法院刑事第二庭
                          審判長法官  莊  登  照
                                法官  陳  世  淙
                                法官  徐  昌  錦
                                法官  許  錦  印
                                法官  蔡  名  曜
本件正本證明與原本無異
                                      書  記  官
中    華    民    國  九十九  年   十一   月    二    日
                                                      Q

司法院資訊處製作；財團法人民間司法改革基金會備份。
